臺灣高等法院刑事判決　　　　　　　　 94年度上易字第583號
上　訴　人
即　被　告　乙○○
選任辯護人　魏千峰律師
上列上訴人因贓物案件，不服臺灣臺北地方法院93年度易字第11
08號，中華民國94年3 月18日第一審判決（聲請簡易判決處刑案
號：臺灣臺北地方法院檢察署93年度偵字第9404號），提起上訴
，本院判決如下：
    主  文
原判決撤銷。
乙○○故買贓物，處拘役伍拾日，如易科罰金，以參佰元折算壹
日。
    事  實
一、乙○○係設於臺北市市○○道○段三十九號浩宇通訊行之店
    員，於民國（下同）九十三年二月十七日晚間八時許在該店
    內，其明知某不詳姓名成年男子前來兜售之G-PLUS、K887型
    （聲請簡易判決處刑書誤載為K88型）行動電話乙支（序號
    000000000000000 ），係來源不明之贓物（該行動電話為設
    於臺北市○○區○○街十一號之保東通訊行所有，於當日即
    九十三年二月十七日中午十二時許，在該通訊行內遭不詳之
    人竊取），仍以新台幣（下同）三千元之低價予以故買，並
    於同年二月十九日晚間七時三十三分許，由該通訊行不知情
    之店員甲○○以七千元之價格，轉賣與不知情之黃欣華，由
    黃欣華贈與其母賴春滿使用。嗣為警循線查獲。
二、案經臺北市政府警察局移送臺灣臺北地方法院檢察署檢察官
    偵查後聲請簡易判決處刑，經台灣台北地方法院適用通常程
    序審判。
    理  由
一、訊據上訴人即被告乙○○固坦承收購前開行動電話不諱，惟
    矢口否認有故買贓物犯行，辯稱該支行動電話係以四千五百
    元之價格向劉貞修買入，再由同事甲○○附加配件後以七千
    元賣出，其在偵查中時因已離職無法查證而誤稱係未經登記
    而以三千元買入，且當時該型行動電話中古機之收購價格為
    二千六百元，被告並不知係贓物，亦非以顯不相當之價格買
    入，且其僅係受僱，該手機係以通訊行名義購入，轉賣價差
    亦係由通訊行取得，與其無關云云。惟查：
  (一)前開行動電話乙支確係保東通訊行所有，於前開時地遭竊等
    情，業據被害人即保東通訊行店長丙○○於警詢時指述明確
    ，並有贓物認領保管單、照片、受理刑事案件報案三聯單、
    手機序號資料、報案紀錄可稽，並有賴春滿使用該支行動電
    話之通訊紀錄可資比對（偵查卷第二十八、二十九頁），該
    行動電話確屬贓物無疑。
  (二)該行動電話失竊當晚八時許，即由某不詳姓名成年男子持往
    浩宇通訊行兜售，並由被告以三千元之價格買入，嗣後再由
    由該通訊行店員甲○○以七千元之價格賣與黃欣華等情，業
    據被告於警訊、偵查、及原審準備程序時坦承不諱（原審卷
    第十一頁至第十三頁），核與被害人丙○○、及證人黃欣華
    分別於警訊及偵查中供述之情節相符，另查證人甲○○於本
    院審理時亦證稱曾賣出過同型手機等語，核與被告及黃欣華
    供稱該支手機係由甲○○賣出等情相符。
  (三)被告事後雖辯稱該支行動電話係以四千五百元之價格向劉貞
    修買入，再由甲○○以七千元賣出，其在偵查中因已離職所
    述有誤，事後再返回浩宇通訊行任職查閱資料而查知上情等
    語，並提出新機換貨切結承諾書及門市日報表等影本為證（
    原審卷第四十一、四十二頁），證人甲○○亦到庭附和其詞
    。然查被告係以三千元之價格買入該支失竊手機，且買入時
    並未依照規定登記出賣人資料等情，業據被告於警訊、偵查
    、及原審第一次準備程序時坦承不諱（偵查卷第三頁、第三
    十九頁、第四十頁、原審卷第十一頁至第十三頁），且被告
    於偵查中已供稱：該支手機係由甲○○以六、七千元賣出，
    賣出時有給配件，也有給盒裝，序號與手機序號並不相同等
    語，由此足見被告當時已向浩宇通訊行及甲○○查詢過賣出
    該支手機之資料及過程，否則應無法知悉甲○○賣出手機時
    之詳細情形，則被告買入當時有無登記出賣人資料及買入之
    價格如何，亦顯無記憶錯誤之可能。又前開贓物手機之序號
    為「000000000000000 」，業據被害人丙○○供明，並有手
    機序號資料（偵查卷第三十頁）及通訊紀錄（偵查卷第二十
    八、二十九頁）可稽；而被告所提向劉貞修購入同型手機之
    新機換貨切結承諾書、及證人甲○○賣出該支同型手機之門
    市日報表（原審卷第四十一、四十二頁）登記之手機序號，
    均為「000000000000000 」，與前開失竊之手機序號顯不相
    同，且末五碼差異極大，顯然並無登記錯誤之可能，又證人
    甲○○出售手機時交付黃欣華之包裝盒所貼序號為「000000
    000000000 」，亦經黃欣華供明在卷（偵查卷第十六頁），
    亦與前開切結書及門市日報表登記之手機序號差別甚異，故
    被告向劉貞修購入之同型手機顯然並非前述失竊手機，證人
    甲○○賣出之該支手機亦顯然並非黃欣華所購買之手機，極
    為灼然。被告辯稱該失竊手機係以四千五百元向劉貞修買入
    乙節，自與事實不符，不足採信，證人甲○○關於其將該支
    劉貞修出售之手機賣出之證言，亦不足資為有利於被告之論
    據。
  (四)一般中古手機之交易價值固然遠低於新機市價，惟被害人丙○○已指稱失竊之該行動電話係店內之展示物品，可見仍屬
    新品，並非經人長期使用而處於陳舊狀況之中古手機，而證
    人黃欣華於偵查中復證稱：斯時出賣該手機與伊之卓姓店員
    並未告知伊該手機屬二手機，並稱該手機市價約八千元，因
    為展示品很多人摸過，才以七千元成交等語，均足見該手機
    斯時外觀應甚新，並非一般所謂之中古手機，依該手機當時
    之外觀現況及市價以觀，被告以三千元之價格買入，衡諸通
    常社會經驗，自屬與一般交易價格並不相當之低價。由被告
    長期任職於各通訊行，有被告所提之勞工保險被保險人投保
    資料表可按（原審卷第九十六頁後附及第九十七頁），可見
    被告熟悉手機新品及中古手機之市場交易行情，以及買賣中
    古手機之作業程序，且依一般通訊行之作業規定，買入中古
    手機均須登記出賣人之身分資料以防止贓物銷售流弊，復為
    被告所自承，則以被告之知識、經驗，其以三千元之低價向
    不詳之人買入前開手機，又違反作業常規未登記出賣人之身
    份資料，其係明知該支手機為來源不明之贓物仍予故買，情
    跡已屬灼然。
  (五)被告於本院雖提出收購中古手機價目表影本乙紙（上證一）
    ，欲證明該型手機之回收價格為二千六百元，其並非以低價
    買入云云，然查該價目表所載之有效日期為九十三年四月二
    十六日至同年五月二日，距離案發時間已相隔二月有餘，且
    中古手機之交易價格每週均有變動，該價目表顯然不能證明
    案發時同型中古手機之交易價格，自不能資為有利於被告之
    論據。至於被告之辯護人事後所提之中古手機價目表影本多
    紙，亦均為九十三年四月五日至同年十月八日間之價格，更
    與本案待證事實欠缺關聯性。又該支手機雖係被告以通訊行
    名義購入，並由證人甲○○賣出，並非被告個人買入後賣出
    賺取差額利益，然而該通訊行店員所為之交易行為及獲得之
    利潤，均會合併算入該通訊行之整體業績，業績越高店員可
    分配之紅利或業績獎金即越高，亦經證人甲○○供明，則被
    告以低價購買贓物再由不知情之店員甲○○以高價賣出，被
    告仍可由此獲利，所辯亦無可採。
  (六)綜上所述，本案事證明確，被告之犯行應堪認定。
二、核被告所為，係犯刑法第三百四十九條第二項之故買贓物罪
    。原判決對被告予以論科，固非無見，然查：(1)前開行動電
    話係丙○○任職之保東通訊行失竊之物品，並非丙○○個人
    所有，又被告故買該支行動電話後，係由證人甲○○出售予
    黃欣華，原判決不查，誤認該行動電話係丙○○失竊之物，
    以及係由被告故買後自行售出，均與事實不盡相符。(2)被告
    雖有前開故買贓物犯行，惟其素無前科紀錄，犯罪情節尚非
    嚴重，亦非直接從中獲取利益，原判決予以判處有期徒刑五
    月，量刑亦嫌稍重。被告仍執陳詞提起上訴，否認犯罪，雖
    無理由，然原判決既有可議，自屬無法維持，應由本院將原
    判決撤銷，另為適法之諭知。爰審酌被告之素行，所故買贓
    物之價值非鉅，犯罪情節、手段尚非嚴重，所故買之手機復
    已歸還與被害人丙○○，及其犯罪動機、目的等一切情狀，
    量處如主文第二項所示之刑，並諭知易科罰金之折算標準，
    以示儆懲。
據上論斷，應依刑事訴訟法第三百六十九條第一項前段、第三百
六十四條、第二百九十九條第一項前段、刑法第三百四十九條第
二項、第四十一條第一項前段、罰金罰鍰提高標準條例第一條前
段、第二條，判決如主文。
本案經檢察官羅榮乾到庭執行職務。
中　　華　　民　　國　　94　　年　　5 　　月　　13　　日
　　　　　　　　　刑事第二十二庭審判長法　官  黃瑞華
　　　　　　　　　　　　　　　　　　  法　官  陳憲裕
　　　　　　　　　　　　　　　　　　  法　官  宋  祺
以上正本證明與原本無異。
不得上訴。
                                      書記官  楊麗雪
中　　華　　民　　國　　94　　年　　5 　　月　　16　　日
附錄：本案論罪科刑法條全文
      刑法第三百四十九條第第二項
搬運、寄藏、故買贓物或為牙保者，處五年以下有期徒刑、拘役
或科或併科一千元以下罰金。
